臺灣新竹地方法院交通事件裁定　　　　　 96年度交聲字第1號
聲　請　人　交通部公路總局新竹區監理所
異　議　人
即受處分人　乙○○
上列受處分人因違反道路交通管理處罰條例案件，對於交通部公
路總局新竹區監理所於民國95年11月28日所為之竹監自字第裁50
-E00000000號所為之違反交通管理事件裁決不服，聲明異議，本
院裁定如下：
    主   文
異議駁回。
    理   由
一、汽車駕駛人，行經有燈光號誌管制之交岔路口闖紅燈者，處
    新臺幣（下同）1,800 元以上5,400 元以下罰鍰，道路交通
    管理處罰條例第53條第1 項定有明文，又道路交通管理處罰
    條例雖於民國94年12月25日經總統公佈修正，並於95年7 月
    1 日施行，惟上開條文之內容並無修正，故本件毋庸為新舊
    法比較，合先敘明。
二、原處分機關處分意旨略以：異議人即受處分人於95年5 月7
    日15時10分許，駕駛LW-0652 號小客車，行經新竹市○○路
    及民權路有燈光號誌管制之交岔路口，當時為紅燈，異議人
    竟仍直行，為新竹市警察局第二分局文華派出所員警甲○○
    親眼目睹後攔停舉發，並依法掣開新竹市警察局竹市警交字
    第E00000000 號舉發違反道路交通管理事件通知單（下稱舉
    發通知單），嗣異議人於舉發通知單所載應到案期限以違規
    事實舉發有誤為由，向原處分機關申訴，惟仍經原處分機關
    函請舉發單位即新竹市警察局第二分局查明違規無訛，原處
    分機關乃依道路交通管理處罰條例第53條第1 項、第63條第
    1 項（漏載第3 款）之規定，裁處罰鍰5,400 元，並記違規
    點數3 點等語。
三、異議人經合法傳喚無正當理由未到庭，據其書狀載明異議意
    旨略以：當時車輛甚多，前進當時是綠燈，惟前有多輛車，
    且有左轉車輛，伊是在左轉車輛之後，迨左轉車輛左轉後，
    伊要起步時，已經轉換燈號為紅燈，並非直接闖紅燈，是燈
    號轉換，且舉發無照片，又員警態度惡劣，強迫簽名，請求
    撤銷原處分云云。
四、經查：
(一)、證人即舉發本件違規之新竹市警察局第二分局文華派出所員
    警甲○○到庭證稱：「（舉發經過情形？）當天我在北大、
    民權路口，我是執行... 巡邏勤務，我是騎乘警用摩托車，
    當時我正在那個路口停等紅燈，就看到異議人乙○○駕駛自
    小客車對向直接穿越紅燈，穿越的就是北大、民權路口的紅
    燈，我亮起警示燈、依法攔停，查明異議人乙○○駕照、行
    照後，依法舉發」、「（當場異議人有無表示？）異議人有
    拜託我通融，我回答他我依法執行公務，無法通融」、「（
    異議人是否直行闖紅燈？）是的，異議人是直行闖紅燈」、
    「（異議人是變換成紅燈多久就闖紅燈？）變換成紅燈後約
    五、六秒之後異議人才闖紅燈，所以異議人闖紅燈的違規行
    為是很明確的，我在對向停等紅燈，所以看的很清楚」、「
    （異議人在異議理由狀中表示他前方有左轉車輛，左轉車輛
    駛離後，異議人才直行，是否有此事？）當時我沒有看到異
    議人前方有何車輛，我只有看到異議人闖紅燈」、「（開單
    過程中有無跟異議人發生摩擦？）沒有，我們當場依法舉發
    ，違規通知單也給異議人簽名」、「（異議人當場有無否認
    他有闖紅燈的行為？）異議人坦承有闖紅燈，但是他要求我
    們通融，或者是可以處罰輕一點」等語，且提出現場位置圖
    乙份為證，參以異議人於聲明狀亦自承當時伊可行駛時燈號
    已轉換為紅燈等情，復有舉發違規通知單乙紙、新竹市警察
    局第二分局95年10月5 日竹市警二分五字第09 50022010 號
    函乙份在卷可參，是異議人確有闖越紅燈之違規行為，洵堪
    認定。
(二)、異議人雖辯稱伊前方有左轉車輛，迨左轉車輛左轉駛離後，
    伊欲行駛時已轉換號誌，並非直接闖紅燈云云，然查：異議
    人前方並無左轉車輛等情，業經證人即舉發員警甲○○證述
    明確，參以證人甲○○亦證述異議人是在變換紅燈之後約5
    、6 秒才闖越紅燈，足徵異議人明知燈號轉換成紅燈，本應
    遵守該號誌之指示，惟異議人仍直行通過，顯係闖越紅燈之
    違規行為，應屬無疑。
(三)、按交通警員製單舉發違反道路交通管理處罰條例所列之違規
    事實，本質上為行政處分，係公務員基於職務上權力，依法
    就特定之具體事件所為具有公法上效果之單方行政行為，基
    於公務員為公法上行為具有公信力之原則，該行政處分當可
    被推定為真正，其據以依法處分之事實認定亦為正確無誤，
    本此公信原則，乃立法者賦予行政機關制定違反道路交通事
    件統一裁罰標準及處理細則，使值勤警員得當機處分以維護
    交通秩序、安全之行政目的，反之，若謂公務員一切行政行
    為均需預留證據以證其實，則國家行政勢必窒礙難行，據此
    ，刑事訴訟法就犯罪證據有關之規定中，與行政秩序罰之交
    通違規裁罰本旨不合之部分，自不在準用之列。本件現場舉
    發警員即證人甲○○與異議人素昧平生，並無仇隙，衡情當
    無設詞攀誣、濫予舉發之理，本件既無任何證據足資證明證
    人甲○○有捏造事實、違法取締之情事，則執勤警員本其維
    護交通秩序、安全職責所為之舉發，自應受到合法、正確之
    推定。異議人復辯稱舉發員警目睹不足以證明其有舉發違規
    事由，需提出照片佐證云云，顯不可採。
(四)、異議人雖否認有本件違規之情事，惟未提出任何證據方法，
    且經本院於96年1 月5 日合法通知到院陳述，經異議人本人
    簽收後，無正當理由不到庭，有本院送達證書在卷可參，況
    異議人於聲明狀中已自承其行駛時號誌已為紅燈，復經舉發
    員警甲○○到庭證述甚詳，是異議人空言否認有違規之情事
    云云，顯係矯飾之詞，不足採信。
四、綜上所述，本件異議人確有駕車行經有燈光號誌管制之交岔
    路口闖紅燈之行為，違反道路交通管理處罰條例第53條第1
    項之規定，異議人上開所辯，均顯不足採，原處分機關依該
    條例第53條第1 項、第63條第1 項（漏載第3 款）據以裁處
    5,400 元，並記違規點數3 點，自無不合，異議人之異議為
    無理由，應予駁回。
五、應依道路交通案件處理辦法第19條，裁定如主文。
中     華    民    國    96    年    5    月    3     日
             交通法庭  法  官  林惠君
以上正本證明與原本無異。
如不服本裁定，應於送達後5日內向本院提出抗告狀。
中     華    民    國    96    年    5    月    3     日
                       書記官  蔣淑君
